臺灣高等法院高雄分院刑事判決　　　　 96年度上訴字第968號
上　訴　人　甲○○
即　被　告
　　　　　　　　　　（現於臺灣屏東監獄執行中）
指定辯護人　本院公設辯護人　李佩娟
上列上訴人因強盜案件，不服臺灣屏東地方法院95年度訴字第90
8 號中華民國96年2 月27日第一審判決（起訴案號：臺灣屏東地
方法院檢察署95年度偵字第4369號），提起上訴，本院判決如下
：
     主  文
上訴駁回。
    事  實
一、甲○○前曾於民國（下同）92年間因違反毒品危害防制條例
    罪，經原審法院判處有期徒刑8月確定，於94年4月18日縮刑
    期滿執行完畢，猶不知悔改；復於95年6 月23日11時許與已
    判決確定之丙○○相約見面，因缺錢花用，丙○○乃提議強
    盜財物，甲○○告以「在屏東縣新園鄉鹽埔地區有1 家雜貨
    店只有一名年邁之婦人及該名婦人之智障兒子，可能比較好
    下手。」等語，丙○○、甲○○遂共同基於意圖為自己不法
    所有之強盜犯意聯絡，由甲○○駕駛車號6K-0146 號自小客
    車搭載丙○○前往位於屏東縣新園鄉○○村○○路178 號由
    乙○○所經營之雜貨店，途中甲○○並先將上開自小客車之
    後車牌卸下，復在屏東縣萬丹鄉某賣場購買口罩、帽子等物
    ，以避免事後遭人指認。丙○○、甲○○於同日15時30分許
    ，抵達上開雜貨店後，隨即下車進入該店內，先由丙○○以
    自備之長刀（未扣案）抵住乙○○脖子，喝令乙○○不許動
    ，至使乙○○不能抗拒後，再由甲○○下手搜刮該店內櫃檯
    抽屜中之現金新臺幣約3,000 元，得手後，隨即由甲○○駕
    駛上開自小客車搭載丙○○逃離現場，適有林加慶行經該地
    ，而將甲○○所駕車輛之車號記在紙片上交予乙○○報警處
    理，經警據報循線查獲。
二、案經屏東縣警察局東港分局移送臺灣屏東地方法院檢察署檢
    察官偵查起訴。
    理  由
壹、程序方面：
一、按被告以外之人於審判外之陳述，雖不符同法第159條之1至
    第159條之4規定，而經當事人於審判程序同意作為證據，法
    院審酌該言詞陳述或書面陳述作成時之情況，認為適當者，
    亦得為證據；當事人、代理人或辯護人於法院調查證據時，
    知有同法第159條第1項不得為證據之情形，而未於言詞辯論
    終結前聲明異議者，視為有前項之同意，同法第159條之5定
    有明文。本件證人林加慶於警詢時之陳述，雖係被告以外之
    人於審判外所為之言詞陳述，係為傳聞證據，然檢察官、被
    告及辯護人於本院言詞辯論終結前均未聲明異議，且本院審
    酌上開證人於警詢所為陳述作成時之情況，並無何不適當之
    情形，是依上開規定均得作為證據。
二、次按被告以外之人於偵查中向檢察官所為之陳述，除顯有不
    可信之情況外，得為證據，刑事訴訟法第159 條之1 第2 項
    定有明文。證人林加慶於偵查中向檢察官具結後所為之陳述
    ，雖屬傳聞證據；惟現階段刑事訴訟法規定，檢察官代表國
    家偵查犯罪、實施公訴，依法其有訊問被告、證人及鑑定人
    之權，而實務運作時，檢察官偵查中向被告以外之人所取得
    之陳述，原則上均能遵守法律規定，不致違法取供，其可信
    度極高，且本案被告及辯護人並未提出有何顯不可信之情形
    ，是依上開規定得為證據。
三、又被告以外之人於檢察事務官、司法警察官或司法警察調查
    中所為之陳述，與審判中不符時，其先前之陳述具有較可信
    之特別情況，且為證明犯罪事實存否所必要者，得為證據，
    刑事訴訟法第159 條之2 定有明文。本件證人乙○○於警詢
    中之陳述，乃係被告以外之人於審判外之言詞陳述，屬傳聞
    證據，然依其陳述整體、實質內容而言，核與其於本院審理
    時之陳述大致相符，是前開警詢中之陳述即不符合刑事訴訟
    法第159 條之2 有關傳聞例外之規定，不得作為認定本案犯
    罪事實有無之證據，而無證據能力，故應以其於審判中之證
    述作為證據。
貳、實體方面：
一、上揭事實，業據上訴人即被告甲○○於偵查及原審審理時供
    承不諱，核與證人即被害人乙○○於本院審理時、證人林加
    慶於警、偵訊中所證述之情相符，並有紙片1張及照片7幀在
    卷足憑，堪認被告上開自白確與事實相符，被告甲○○於本
    院審理時翻異前供，辯稱：我係單純去偷竊財物，不知丙○○持長刀為本件強盜犯行云云，顯係避重就輕之詞，不足採
    信；又強盜罪之所謂「不能抗拒」，係指行為人所為之強暴
    、脅迫等不法行為，就當時之具體事實，予以客觀之判斷，
    足使被害人身體上或精神上達於不能或顯難抗拒之程度而言
    （最高法院94年度台上字第2266號判決意旨參照），本件被
    告甲○○與同案被告丙○○係持長刀為本件強盜犯行，該長
    刀乃為金屬製品，質地堅硬、銳利之物，且被害人乙○○確
    因被告丙○○之所為而任被告甲○○取其財物，是本件依客
    觀之判斷，堪認被告甲○○與同案被告丙○○之所為足使被
    害人達於顯難抗拒之程度，事證明確，被告甲○○之犯行堪
    以認定。
二、按刑法第321 條第1 項第3 款之攜帶兇器竊盜罪，係以行為
    人攜帶兇器竊盜為其加重條件，所謂兇器，其種類並無限制
    ，凡客觀上足對人之生命、身體構成威脅，具有危險性之兇
    器均屬之，本件被告甲○○與同案被告丙○○為強盜犯行所
    攜帶之長刀1 支，為金屬製品，質地堅硬、銳利之物，客觀
    上足以對人體造成威脅，可認定為兇器，是核被告甲○○所
    為，係犯刑法第330 條第1 項之攜帶兇器強盜罪。被告甲○○與同案被告丙○○就本件強盜犯行，互有犯意聯絡及行為
    分擔，均為共同正犯。再被告甲○○前於92年間因違反毒品
    危害防制條例罪，經原審法院判處有期徒刑8 月確定，於94
    年4 月18日縮刑期滿執行完畢，有臺灣高等法院被告前案紀
    錄表2 份在卷可稽，於受有期徒刑之執行完畢之5 年以內，
    再故意犯本件有期徒刑以上之罪，不論依修正前之刑法第47
    條，或修正後之刑法第47條第1 項之規定，均構成累犯，對
    被告而言並無有利或不利之情形，自不生新舊法比較之問題
    ，應逕依修正後之刑法第47條第1 項，論以累犯，並加重其
    刑。
三、原審因而適用刑法第28條、第330 條第1 項、第47條第1 項
    之規定，並審酌被告甲○○正值壯年，不思正途營生，竟貪
    圖小利而為本件犯行，造成被害人損失，危害社會治安甚鉅
    ，惡性非輕，惟犯罪後尚知坦承犯行，態度尚可，及其犯罪
    之目的、手段等一切情狀，量處有期徒刑7 年4 月，被告為
    本件強盜犯行所用之長刀1 支並未扣案，業經被告丟棄而滅
    失，已據被告陳明在卷，爰不予宣告沒收，於理由欄併予敘
    明；其認事用法，均無不合，量刑亦屬適當，被告上訴意旨
    ，以原審量刑過重，指摘原判決不當，為無理由，應予駁回
    。
據上論斷，應依刑事訴訟法第368 條，判決如主文。
本案經檢察官彭南雄到庭執行職務。
中　　華　　民　　國　　96　　年　8　　　月　　7　　日
                  刑事第七庭    審判長法  官  莊飛宗
                                      法  官  邱明弘
                                      法  官  黃憲文
以上正本證明與原本無異。
如不服本判決應於收受本判決後10日內向本院提出上訴書狀，其
未敘述上訴理由者，並得於提起上訴後10日內向本院補提理由書
狀（均須按他造當事人之人數附繕本）「切勿逕送上級法院」。
中　　華　　民　　國　　96　　年　8　　　月　　7　　日
　　　　　　　　　　　　　　　　　　　書記官  施耀程
附錄本判決論罪科刑法條全文：
刑法第330條第1項
犯強盜罪而有第321 條第1 項各款情形之一者，處7 年以上有期
徒刑。
刑法第321條第1項
犯竊盜罪而有左列情形之一者，處6 月以上、5 年以下有期徒刑
：
一  於夜間侵入住宅或有人居住之建築物、船艦或隱匿其內而犯
    之者。
二  毀越門扇、牆垣或其他安全設備而犯之者。
三  攜帶兇器而犯之者。
四  結夥三人以上而犯之者。
五  乘火災、水災或其他災害之際而犯之者。
六  在車站或埠頭而犯之者。
